【裁判字號】    97,訴,650
【裁判日期】    970523
【裁判案由】    毒品危害防制條例
【裁判全文】
臺灣基隆地方法院刑事判決               97年度訴字第650號
公  訴  人  臺灣基隆地方法院檢察署檢察官
被      告  乙○○
上列被告因違反毒品危害防制條例案件，經檢察官提起公訴（97
年度毒偵字第810 號），被告並為有罪陳述，本院合議庭乃裁定
由受命法官獨任以簡式審判程序進行審理，並判決如下：
    主  文
乙○○施用第一級毒品，處有期徒刑陸月，如易科罰金，以新臺
幣壹仟元折算壹日。扣案之第一級毒品海洛因殘渣併同無法與之
完全析離之分裝袋貳只，均沒收銷燬、注射針筒支，均沒收。
    事  實
一、前案紀錄：
    乙○○前因初犯施用毒品案件，經觀察、勒戒後，認無繼續
    施用毒品之傾向，於民國94年3 月2 日經釋放出所，並由臺
    灣基隆地方法院檢察署檢察官於94年2 月28日，以94年度毒
    偵字第377 號為不起訴處分確定。
二、本案事實：
    乙○○猶不思戒除毒癮，復基於同時施用第一級毒品海洛因
    及第二級毒品安非他命類（安非他命暨甲基安非他命）之犯
    意，於前揭一所述之觀察、勒戒執行完畢經釋放出所（94年
    3 月2 日）以後之五年以內，又另於97年2 月19日晚間6 時
    ，在基隆市○○區○○街105 巷6 號住處，將海洛因及安非
    他命類混合後置入注射針筒再持以施打血管，藉以同時施用
    第一級毒品海洛因及第二級毒品安非他命類1 次。乃為警於
    97年2 月20日晚間7 時，在基隆市○○區○○路223 巷附近
    盤檢查獲，並扣得乙○○所有之第一級毒品海洛因殘渣2 袋
    及注射針筒3 支，經採其尿液送驗，結果呈嗎啡（海洛因代
    謝後尿液檢出成份）、安非他命暨甲基安非他命陽性反應，
    而悉上情。
三、案經基隆市警察局第三分局移送臺灣基隆地方法院檢察署檢
    察官偵查起訴。
    理  由
壹、程序事項
    本案被告乙○○所犯者非為死刑、無期徒刑、最輕本刑為三
    年以上有期徒刑之罪或高等法院管轄之第一審案件，其於準
    備程序進行中，先就被訴事實為有罪之陳述，經告知其簡式
    審判程序之旨，並聽取公訴人、被告之意見後，本院業已依
    刑事訴訟法第二百七十三條之一第一項規定，裁定由受命法
    官獨任以簡式審判程序進行本案之審理。
貳、實體事項
一、前揭事實業據被告乙○○於本院審理時坦承在卷，且有被告
    所有之第一級毒品海洛因殘渣2 袋、注射針筒3 支扣案可佐
    。而被告為警查獲所採集之尿液檢體，經送請臺灣尖端先進
    生技醫藥股份有限公司以氣相層析質譜儀法為確認檢驗之結
    果，呈嗎啡（海洛因代謝後尿液檢出成份）、安非他命暨甲
    基安非他命陽性反應。此亦有臺灣尖端先進生技醫藥股份有
    限公司97年3 月4 日濫用藥物檢驗報告1 份，暨足與上開檢
    驗報告相對應之尿液檢體對照表1 件在卷可憑；參之以酵素
    免疫分析或薄層定性分析等方式為初步篩檢者，檢驗結果雖
    有相當程度偽陽性之可能，然以氣（液）相層析、質譜分析
    之儀器為交叉確認者，檢驗結果出現偽陽性之機率則極低，
    因而具有公信力，核足為對涉嫌人不利之認定；尤以「毒品
    施用後於尿液、血液中可檢出之最大時限，與施用劑量、施
    用頻率、施用方式、施用者飲水量之多寡、個人體質、代謝
    情況、檢體收集時間點及所用檢測方法之靈敏度等因素有關
    ，因個案而異。依據Clarke's Isolation Identification
    of Drugs第二版記載，血液中藥物之半衰期（濃度減半所需
    時間）分別為古柯鹼0.7-1.5 小時、海洛因3 分鐘（其代謝
    物為嗎啡2-3 小時）、嗎啡2-3 小時、大麻20-36 小時、安
    非他命12小時（當尿液偏酸性時，為4-8 小時）、甲基安非
    他命9 小時、Ketamine 2-4小時，而MDMA約8.49小時。一般
    於尿液中可檢出之最大時限，古柯鹼為施用後1-4 天、海洛
    因2-4 天、嗎啡2-4 天、大麻1-10天、安非他命1-4 天、甲
    基安非他命1-5 天、MDMA1-4 天、MDA 1-4 天、Ketamine2-
    4 天。」此復曾經行政院衛生署藥物食品檢驗局以92年7 月
    23日管檢字第0920005609號函釋在案。勾稽以觀，足見被告
    於本院審理時之任意性自白，與事實相符，堪可採信。再者
    ，被告查有如本判決事實欄一所載施用毒品之前案紀錄。觀
    諸卷附臺灣高等法院被告前案紀錄表、不起訴處分書內容即
    明。從而，本案事證明確，被告於初犯施用毒品案件之五年
    以內，再犯施用毒品之犯行，堪可認定，應依法論科。
二、論罪科刑：
  (一)查海洛因、安非他命類分別係毒品危害防制條例所列管之第
    一級、第二級毒品，此為該條例第二條第二項第一款、第二
    款所明定。按犯毒品危害防制條例第十條之罪（施用毒品罪
    ）者，檢察官應聲請法院裁定，令被告入勒戒處所觀察、勒
    戒，經勒戒處所陳報，認受觀察、勒戒人無繼續施用毒品傾
    向者，應即釋放，並為不起訴之處分；認有繼續施用毒品傾
    向者，即應聲請法院裁定令入戒治處所強制戒治，俟強制戒
    治期滿釋放，再為不起訴之處分。惟依上揭規定觀察勒戒或
    強制戒治執行完畢釋放後，五年內再犯毒品危害防制條例第
    十條之罪（施用毒品罪）者，檢察官即應依法追訴，毒品危
    害防制條例第二十條第一項、第二項、第二十三條第二項分
    別定有明文。
  (二)核被告於初犯施用毒品案件以後之五年以內，再犯施用第一
    級毒品海洛因、第二級毒品安非他命類之行為，係犯毒品危
    害防制條例第十條第一項之施用第一級毒品罪及同條第二項
    之施用第二級毒品罪。被告施用毒品前、後持有第一級毒品
    海洛因、第二級毒品安非他命類（安非他命或甲基安非他命
    ）之低度行為，各應分別為施用第一級、第二級毒品之高度
    行為所吸收，均不另論罪。
  (三)查起訴書雖誤繕被告施用毒品之時間、地點，然此業據蒞庭
    檢察官於未變動其社會基本事實同一性之前提下，當庭更正
    如本判決事實欄之所載，此有本院審判筆錄在卷可稽；核此
    更正範圍，亦無礙於原起訴所特定之事實。本於檢察一體之
    原則，本院當以蒞庭檢察官所到庭更正者，為起訴所指之犯
    罪時、地。
  (四)被告於97年2 月19日晚間6 時，將海洛因及安非他命類（安
    非他命、甲基安非他命）混合後置入注射針筒再持以施打血
    管，藉以同時施用第一級毒品海洛因及第二級毒品安非他命
    類，觸犯構成要件不相同之法條罪名，為異種想像競合犯，
    應依刑法第五十五條規定，從一較重之毒品危害防制條例第
    十條第一項之施用第一級毒品罪名處斷。
  (五)本院審酌被告犯罪之動機、吸食頻率、曾有施用毒品之前科
    仍不知戒除，惟慮及其犯後坦承犯行、所犯乃戕害自己身心
    健康，尚未危及他人等一切情狀，量處如主文所示之刑，併
    諭知易科罰金之折算標準。末以，犯罪在96年4 月24日以前
    ，且所犯復非「中華民國九十六年罪犯減刑條例第三條第一
    項所列各罪且經宣告死刑、無期徒刑或逾有期徒刑一年六月
    之刑」者，方得適用中華民國九十六年罪犯減刑條例第二條
    第一項第三款減其刑期或金額二分之一。茲就本案而論，被
    告實行犯罪之時間，既係97年2 月19日（詳如前述），則其
    當與旨揭減刑要件不符，而無從邀此減刑之寬典。從而，本
    案尚不在應適用中華民國九十六年罪犯減刑條例第二條第一
    項第三款規定予以減刑之列，併此指明。
  (六)扣案之殘渣2 袋（各袋均量微無法秤重），核屬毒品危害防
    制條例第二條第一項所列管之第一級毒品海洛因，此除經被
    告敘述明確，並有前開濫用藥物檢驗報告在卷足佐，併同無
    從與之完全析離之分裝袋各1 只，均應依毒品危害防制條例
    第十八條第一項前段規定，宣告沒收併銷燬之。至扣案之注
    射針筒3 支，則屬一般市售藥用注射針筒，核非專供施用毒
    品之器具，此亦經本院當庭勘驗無訛（參見本院審判筆錄）
    ；兼以併係被告所有，供本案犯罪之所用，此亦據被告敘明
    在卷（參見本院審判筆錄），爰依刑法第三十八條第一項第
    二款規定，併予宣告沒收。
據上論斷，應依刑事訴訟法第二百七十三條之一第一項、第二百
九十九條第一項前段，毒品危害防制條例第二十三條第二項、第
十條第一項、第二項、第十八條第一項前段，刑法第十一條、第
五十五條、第四十一條第一項前段、第三十八條第一項第二款，
判決如主文。
本案經檢察官甲○○到庭執行職務。
中    華    民    國    97    年    5     月    23    日
                  刑事第四庭法  官  王慧惠
以上正本證明與原本無異。
如不服本判決應於收受本判決後10日內向本院提出上訴書狀，其
未敘述上訴理由者，並得於提起上訴後10日內向本院補提理由書
狀（均須按他造當事人之人數附繕本）「切勿逕送上級法院」。
中    華    民    國    97    年    5     月    23    日
                            書記官  王一芳
附錄論罪法條：
毒品危害防制條例第10條第1項、第2項
施用第一級毒品者，處 6 月以上 5 年以下有期徒刑。
施用第二級毒品者，處 3 年以下有期徒刑。


司法院資訊處製作；財團法人民間司法改革基金會備份。
